臺灣屏東地方法院刑事判決　　　　　　 100年度簡上字第73號
上　訴　人
即　被　告　林加福
指定辯護人　本院公設辯護人　張宏惠
上列上訴人因違反臺灣地區與大陸地區人民關係條例等案件，不
服本院99年度簡字第2324、2413號中華民國99年11月23日第一審
簡易判決（起訴案號：98年度偵字第8760號），提起上訴，本院
管轄之第二審合議庭判決如下：
    主  文
原判決撤銷。
林加福共同犯修正前臺灣地區與大陸地區人民關係條例第七十九
條第一項之使大陸地區人民非法進入臺灣地區罪，處有期徒刑陸
月，減為有期徒刑月，如易科罰金，以銀元佰元即新臺幣玖
佰元折算壹日。緩刑貳年。
    事  實
一、林加福明知未經主管機關許可，不得使大陸地區人民非法進
    入臺灣地區，竟與林武德、李俊融、許美英（上3 人均經本
    院判決有罪確定）、大陸地區人民游天平（已出境，停止審
    判中）、某年籍不詳大陸男子共同基於行使使公務員登載不
    實文書之概括犯意聯絡，林加福並與林武德、李俊融、許美
    英、上開年籍不詳大陸男子共同基於使大陸地區人民非法進
    入臺灣地區之犯意聯絡，由林武德委託林加福與許美英約定
    以新臺幣（下同）約5 、6 萬元之代價，要求許美英充當大
    陸地區人民游天平之臺籍人頭配偶，並免費為許美英代辦各
    項證件、提供臺灣大陸間來回機票及大陸地區住宿費用以為
    報酬，經許美英同意後，林武德於民國91年12月13日先行前
    往大陸地區福建省福州市安排假結婚事宜，李俊融、林加福
    、許美英隨即於91年12月26日共同搭機前往大陸地區福建福
    州市，由上開年籍不詳大陸男子安排許美英與游天平見面。
    嗣於92年1 月15日，許美英、游天平在大陸地區福建省福州
    市公證處辦畢虛偽結婚登記與公證，取得公證處核發之結婚
    公證書。許美英旋於92年1 月20日返臺，並於92年2 月7 日
    持上開結婚公證書至財團法人海峽交流基金會（下稱海基會
    ）辦理認證，取得該基金會核發之認證書，復於92年2 月11
    日持前開結婚公證書及海基會認證證明，前往屏東市戶政事
    務所填寫「結婚登記申請書」申辦結婚登記，使不知情之該
    所職員將許美英與游天平結婚之不實事項登載於職務上所掌
    之公文書戶籍謄本上，致生損害於戶政資料管理之正確性。
    許美英又於92年2 月11日填載「大陸地區人民進入臺灣地區
    保證書」，再檢附上開戶籍謄本向屏東縣政府警察局警員黃
    文顯行使。黃文顯實質審核後在該保證書簽註意見欄登載「
    經詢保證人許美英稱：渠與被保人游天平係夫妻關係，願意
    完全負起保證人責任」之內容，而為對保之證明。復於92年
    2 月13日，委託不知情代辦業者周燕雪持前開「大陸地區人
    民進入臺灣地區保證書」至內政部入出境管理局（現已改為
    內政部入出國及移民署，下稱境管局）填具「大陸地區人民
    進入臺灣地區旅行證申請書」，以配偶來臺探親為由，申請
    大陸地區人民游天平入境，並檢附前開戶籍謄本、結婚公證
    書、海基會認證證明等文件向不知情之境管局承辦人員行使
    ，承辦人員為實質審查後，仍未察覺有異，遂據以發給游天
    平中華民國臺灣地區旅行證，使游天平得以形式上合法之探
    親名義，於92年3 月18日持用上開旅行證非法進入臺灣地區
    ，並被安排至不明處所工作。嗣因游天平非法打工為新北市
    政府警察局金山分局查獲，始悉上情。
二、案經內政部入出國及移民署專勤事務第二大隊屏東縣專勤隊
    報請臺灣屏東地方法院檢察署檢察官偵查起訴，因被告自白
    犯罪，本院改以簡易判決處刑。
    理  由
一、按傳聞法則之重要理論依據，在於傳聞證據未經當事人之反
    對詰問予以核實，乃予排斥，惟若當事人已放棄對原供述人
    之反對詰問權，於法院審判時表明同意該等傳聞證據可作為
    證據，基於證據資料愈豐富，愈有助於真實發現之理念，並
    貫徹刑事訴訟法修法加重當事人進行主義之精神，確認當事
    人對於證據能力有處分權之制度，傳聞證據經當事人同意作
    為證據，法院認為適當者，亦得為證據。本件檢察官、上訴
    人即被告（下稱被告）林加福、辯護人於本院言詞辯論終結
    前，對於卷附具有傳聞證據性質之證據，均已知其情，然未
    聲明異議，本院復斟酌各該證據並非非法取得，亦無證明力
    明顯過低之情形，以之作為證據，應屬適當，是依刑事訴訟
    法第159 條之5 第1 項規定，應認該等證據均得採為證據。
二、上揭事實，業據被告林加福坦承不諱，並與證人即共同被告
    林武德、李俊融、許美英所證之情互核相符，復有結婚公證
    書、海基會認證證明、戶籍謄本、大陸地區人民進入臺灣地
    區保證書、大陸地區人民進入臺灣地區旅行證申請書、委託
    書、結婚登記申請書、旅客入出境紀錄查詢、大陸地區人民
    申請來台查詢等資料附卷可稽，堪信被告之自白確與事實相
    符，是被告確有於上開時地行使使公務員登載不實文書，而
    非法使大陸地區人民入境臺灣地區之事實無誤。從而，本件
    事證明確，被告犯行洵堪認定。
三、按行為後法律有變更者，適用行為時之法律。但行為後之法
    律有利於行為人者，適用最有利於行為人之法律，刑法第2
    條第1 項定有明文。再按行為後法律有變更者，應將行為時
    之法律與裁判時之法律比較適用最有利於行為人之法律；又
    新舊刑法關於刑之規定，雖同採從輕主義，惟比較時仍應就
    罪刑有關之共犯、未遂犯、連續犯、牽連犯以及累犯加重、
    自首減輕、暨其他法定加減原因、與加減比例等一切情形，
    綜其全部之結果，而為比較，再適用有利於行為人之法律處
    斷，而不得一部割裂分別適用不同之新舊法（95年第8 次刑
    事庭會議決議參照）。但此之所謂不能割裂適用，係指與罪
    刑有關之本刑而言，不包括易刑處分，事關刑罰執行之易刑
    處分仍應分別適用最有利於行為人之法律，易言之，倘所處
    之主刑同時有徒刑、拘役易科罰金、罰金易服勞役之情形時
    ，關於易科罰金、易服勞役部分應分別為新舊法有利不利之
    比較，依刑法第2 條第1 項從舊從輕原則定其易刑之折算標
    準（最高法院96年度台非字第58號判決參照）。被告林加福
    為上開犯罪行為後，臺灣地區與大陸地區人民關係條例業於
    92年12月31日修正施行，且94年2 月2 日修正之刑法亦於95
    年7 月1 日施行，前開論罪科刑所適用之刑法及特別法法律
    有所變更，詳述如下：
  (一)修正後臺灣地區與大陸地區人民關係條例第79條第1 項規定
    違反同條例第15條第1 款規定者，處1 年以上7 年以下有期
    徒刑，得併科新臺幣100 萬元以下罰金，法定刑較修正前同
    條項所定之「5 年以下有期徒刑、拘役或科或併科新臺幣50
    萬元以下罰金」為重，比較新舊法結果，以行為時之舊法有
    利於被告，依據前開說明，自應適用有利被告之舊法。
  (二)法定刑有罰金刑部分，依修正後刑法第33條第5 款「罰金：
    新臺幣1 千元以上，以百元計算之」規定觀之，最低額為新
    臺幣1 千元；而修正前刑法第33條第5 款規定「罰金：銀元
    1 元以上」，銀元1 元即新臺幣3 元，是經比較後，以修正
    前刑法第33條第5 款規定較有利於被告。
  (三)被告與共犯上開犯罪之多次行使使公務員登載不實文書犯行
    ，依修正前刑法第56條連續犯規定，僅論以一罪，得加重其
    刑至2 分之1 ，惟修正後刑法已刪除刑法第56條連續犯之規
    定，則上開多次行使使公務員登載不實文書犯行，依修正後
    刑法，必須論以數罪，而予分論併罰，比較新舊法之結果，
    以行為時即修正前刑法第56條之規定較有利於被告。
  (四)依修正前即行為時之刑法第55條規定，被告行使使公務員登
    載不實文書罪及使大陸地區人民非法進入臺灣地區罪2 罪間
    ，有方法目的之牽連關係，應從一重處斷，惟修正後之刑法
    已刪除牽連犯之規定，則所犯上述各罪應依數罪併罰之規定
    分論併罰。比較新舊法之結果，修正前之規定較有利於被告
    。
  (五)易科罰金之折算標準，依修正前刑法第41條第1 項前段及修
    正前罰金罰鍰提高標準條例第2 條規定，有期徒刑或拘役易
    科罰金，以銀元100 元以上300 元以下（即新臺幣300 元以
    上900 元以下）折算1 日，依修正後刑法第41條第1 項前段
    規定，則改為以新臺幣1,000 元、2,000 元或3,000 元折算
    1 日，比較新舊法，被告所處有期徒刑易科罰金之折算標準
    ，以適用修正前之規定對其較為有利。
  (六)綜上，依整體比較之結果，以適用行為時之舊法於被告較為
    有利，爰依刑法第2 條第1 項前段之規定，適用行為時即修
    正前之刑法予以論處。又犯罪在新法施行前，新法施行後，
    緩刑之宣告，應適用新法第74條之規定（最高法院95年度第
    8 次刑事庭會議決議參照）。是緩刑之規定，應逕適用新法
    。
四、核被告林加福所為，係犯刑法第216 條、第214 條之行使使
    公務員登載不實文書罪及修正前臺灣地區與大陸地區人民關
    係條例第79條第1 項使大陸地區人民非法進入臺灣地區罪。
    被告與林武德、李俊融、許美英、游天平、上開年籍不詳大
    陸男子間，就所犯行使使公務員登載不實文書罪，互有犯意
    聯絡及行為分擔，均為共同正犯；被告與林武德、李俊融、
    許美英、上開年籍不詳大陸男子間，就所犯使大陸地區人民
    非法進入臺灣地區罪，互有犯意聯絡及行為分擔，亦為共同
    正犯。被告林加福與共犯委由不知情代辦業者行使使公務員
    登載不實公文書以辦理旅行證一節，為間接正犯。前揭使公
    務員登載不實行為，為行使行為吸收，不另論處。被告林加
    福與共犯2 次行使前揭使公務員登載不實文書犯行，時間緊
    接，方法相同，觸犯構成要件相同之罪名，顯係基於概括犯
    意為之，皆應依修正前刑法第56條連續犯之規定論以一罪，
    並依法加重其刑。被告所犯上開2 罪，應依修正前刑法第55
    條牽連犯之規定，從一重論以使大陸地區人民非法進入臺灣
    地區罪。
五、原審據以論處被告上開罪刑，固非無見，惟查，被告林加福
    係與林武德、李俊融、許美英、上開年籍不詳大陸男子共同
    使大陸地區人民游天平非法進入臺灣地區，則被告所犯使大
    陸地區人民非法進入臺灣地區罪當無從與大陸地區人民游天
    平成立共同正犯，原判決此部分所認，尚有未洽。被告上訴
    意旨以原判決量刑過重云云，指摘原判決不當，雖無理由，
    惟原判決有上開可議之處，自應予撤銷改判。爰審酌被告夥
    同他人以假結婚之方法，使大陸人民非法入境臺灣，破壞本
    國對大陸地區人民入境臺灣之管制，危害非輕，惟犯後尚知
    坦承犯行態度良好，及其犯罪之動機、目的、手段等一切情
    狀，量處如主文所示之刑，又本件被告之犯罪時間在96年4
    月24日以前，且合於減刑條件，應予以減刑二分之一，以資
    懲儆。
六、末按被告林加福未曾因故意犯罪受有期徒刑以上刑之宣告，
    有臺灣高等法院被告全國前案紀錄表1 紙在卷可稽，堪認素
    行良好；又其迭於偵查及本院審理時坦認犯行，且表示已知
    悉己錯，足認被告對自身所為，業已深切悔悟，參以其已高
    齡76歲，應無再犯之虞，本院因認暫無令被告執行前開所受
    宣告之刑罰之必要，爰為緩刑2 年之諭知，以勵自新。
據上論斷，應依刑事訴訟法第455 條之1 第1 項、第3 項、第36
9 條第1 項前段、第364 條、第299 條第1 項前段，修正前臺灣
地區與大陸地區人民關係條例第79條第1 項，刑法第2 條第1 項
前段、第74條第1 項第1 款，修正前刑法第56條、第214 條、第
216 條、第55條、第41條第1 項前段，修正前罰金罰鍰提高標準
條例第1 條前段、第2 條，中華民國96年罪犯減刑條例第2 條第
1 項第3 款、第7 條，判決如主文。
本案經檢察官邱呂凱到庭執行職務。
中    華    民    國  100     年    11    月    7     日
                  刑事第五庭    審判長法  官   林家聖
                                      法  官   劉怡孜
                                      法  官   謝濰仲
以上正本證明與原本無異。
不得上訴。
中    華    民    國  100     年    11    月    7     日
                                      書記官  粘嫦珠